ACORDAO-COMPLETO-2425552

ACÓRDÃO 11933/2020 ATA 38/2020 - SEGUNDA CÂMARA

VISTOS, relatados e discutidos estes autos que tratam de Tomada de Contas Especial instaurada pelo Ministério da Mulher, da Família e dos Direitos Humanos, em desfavor da Sra. Elza Maria Campos e da União Brasileira de Mulheres (UBM) , em razão da não comprovação da regular aplicação dos recursos repassados pela União por meio do Convênio n.º 749452/2010, firmado entre a Secretaria de Políticas de Promoção da Igualdade Racial e a União Brasileira de Mulheres, e que tinha por objeto o apoio financeiro ao Projeto "Combate à Discriminação e Exclusão da Mulher Negra no Acesso ao Atendimento à Saúde";
	ACORDAM os Ministros do Tribunal de Contas da União, reunidos em sessão da 2ª Câmara, ante as razões expostas pelo relator, em:
	9.1. Julgar regulares com ressalvas, com fundamento nos arts. 1.º, inciso I, 16, inciso II, 18 e 23, inciso II, da Lei n.º 8.443/92, as contas da Sra. Elza Maria Campos e da União Brasileira de Mulheres, dando-lhes quitação;
	9.2. Dar ciência deste acórdão ao Ministério da Mulher, da Família e dos Direitos Humanos e aos responsáveis, para ciência, informando que a presente deliberação, acompanhada do Relatório e do Voto que a fundamenta, está disponível para a consulta no endereço www.tcu.gov.br/acordaos;
	9.3. Encerrar os presentes autos, com fundamento no art. 169, inciso II, do RITCU.

Tomada de Contas Especial instaurada pelo Ministério da Mulher, da Família e dos Direitos Humanos, em desfavor da Sra. Elza Maria Campos e da União Brasileira de Mulheres (UBM), em razão da não comprovação da regular aplicação dos recursos repassados pela União por meio do Convênio n.º 749452/2010, firmado entre a Secretaria de Políticas de Promoção da Igualdade Racial e a União Brasileira de Mulheres, e que tinha por objeto o apoio financeiro ao Projeto Combate à Discriminação e Exclusão da Mulher Negra no Acesso ao Atendimento à Saúde.

Segunda Câmara

Ministério da Mulher, da Família e dos Direitos Humanos.

3. Interessados/Responsáveis:
3.1. Responsáveis: Elza Maria Campos (XXX.173.769-XX); União Brasileira de Mulheres - UBM (67.979.310/0001-70).

13.1. Ministros presentes: Ana Arraes (Presidente), Augusto Nardes (Relator), Aroldo Cedraz e Raimundo Carreiro.
13.2. Ministros-Substitutos presentes: Marcos Bemquerer Costa e André Luís de Carvalho.

AUGUSTO NARDES

Transcrevo a seguir a instrução lavrada por auditor da Secretaria de Controle Externo de Tomada de Contas Especial (peça 71) , que contou com a anuência do corpo dirigente daquela unidade (peças 72 e 73) :
"INTRODUÇÃO
1.	Cuidam os autos de tomada de contas especial instaurada por Ministério da Mulher, da Família e dos Direitos Humanos, em desfavor de Elza Maria Campos (CPF: XXX.173.769-XX) e União Brasileira de Mulheres-Ubm (CNPJ: 67.979.310/0001-70) , em razão de não comprovação da regular aplicação dos recursos repassados pela União realizadas por meio do Convênio 749452/2010, registro Siafi 749452, (peça 7) firmado entre o Secretaria de Políticas de Promoção da Igualdade Racial e União Brasileira de Mulheres-Ubm, e que tinha por objeto o instrumento descrito como '4. Objetivos: a - Objetivo geral: Contribuir para a humanização do atendimento à saúde, estimulando o enfrentamento das discriminações contra as mulheres negras. Incentivar o controle social de Política Nacional de Saúde Integrada da População Negra, no processo de formação e educação das mulheres negras usuárias do sistema de saúde, num esforço para superar os fatores que determinam as expressões de maior vulnerabilidade da população negra como, por exemplo, a anemia falciforme;  b - Objetivo específico 1.Fazer levantamento junto aos profissionais de saúde e mulheres negras, visando avaliar o conhecimento sobre a Política Nacional de Saúde Integral da População Negra e detectar discriminação no atendimento as mulheres negras. 2.Promover seminários para 60 (sessenta) mulheres de diferentes segmentos sociais (jovem, negra, sindicalista, GLBT, religiosa, dentre outras) , em São Paulo e Guarulhos-SP, para dar conhecimento Política Nacional de Saúde Integral da População Negra, e ampliar o exercício do controle social. 3.Divulgar a Política Nacional de Saúde Integral da População Negra. 4. Criar no sítio eletrônico da UBM, um espaço para divulgar e multiplicar o tema do projeto e a parceria com a SEPPIR; 5.Publicar, em revista de interesse, o desenvolvimento, os resultados do projeto e a parceria com a SEPPIR'.
HISTÓRICO
2.	Em 30/12/2013, com fundamento na IN/TCU 71/2012, alterada pela IN/TCU 76/2016 e DN/TCU 155/2016, a Secretária de Planejamento e Formulação de Políticas SEPLAN/SEPPIR/PR autorizou a instauração da tomada de contas especial (peça 52) . O processo foi registrado no sistema e-TCE com o número 1820/2018.
3.	O Convênio 749452/2010, registro Siafi 749452, foi firmado no valor de R$ 108.000,00, sendo R$ 100.000,00 à conta do concedente e R$ 8.000,00 referentes à contrapartida do convenente. Teve vigência de 25/10/2010 a 10/5/2012, com prazo para apresentação da prestação de contas em 9/6/2012. Os repasses efetivos da União totalizaram R$ 100.000,00 (peça 11) .
4.	A prestação de contas e complementações enviadas foram analisadas por meio dos documentos constantes nas peças 26, 27 e 36, p. 3-6.
5.	O fundamento para a instauração da Tomada de Contas Especial, conforme consignado na matriz de responsabilização elaborada pelo tomador de contas, foi a constatação da seguinte irregularidade: 
Impugnação total das despesas, em decorrência de irregularidades detectadas na documentação no que se refere a execução financeira do Convênio nº 749452/2010.
6.	Os responsáveis arrolados na fase interna foram devidamente comunicados e, diante da ausência de justificativas suficientes para elidir a irregularidade e da não devolução dos recursos, instaurou-se a tomada de contas especial.
7.	No relatório (peça 61) , o tomador de contas concluiu que o prejuízo importaria no valor original de R$ 100.000,00, imputando-se a responsabilidade a Elza Maria Campos, Coordenadora Nacional, no período de 25/10/2010 a 10/6/2012, na condição de dirigente e União Brasileira de Mulheres-Ubm, na condição de contratado. 
8.	Em 4/3/2020, a Controladoria-Geral da União emitiu o relatório de auditoria (peça 64) , em concordância com o relatório do tomador de contas. O certificado de auditoria e o parecer do dirigente do órgão de controle interno concluíram pela irregularidade das presentes contas (peças 65 e 66) .
9.	Em 24/3/2020, a ministra responsável pela área atestou haver tomado conhecimento das conclusões contidas no relatório e certificado de auditoria, bem como do parecer conclusivo do dirigente do órgão de controle interno, manifestando-se pela irregularidade das contas, e determinou o encaminhamento do processo ao Tribunal de Contas da União (peça 67) .
ANÁLISE DOS PRESSUPOSTOS DE PROCEDIBILIDADE DA IN/TCU 71/2012
Apreciação do Prejuízo ao Contraditório e Ampla Defesa
10.	Verifica-se que não houve o transcurso de mais de dez anos desde o fato gerador sem que tenha havido a notificação dos responsáveis pela autoridade administrativa federal competente (art. 6º, inciso II, c/c art. 19 da IN/TCU 71/2012, modificada pela IN/TCU 76/2016) , uma vez que o fato gerador da irregularidade sancionada ocorreu em 14/5/2012, e os responsáveis foram notificados sobre a irregularidade pela autoridade administrativa competente conforme abaixo:
10.1.	Elza Maria Campos, excepcionalmente, não houve notificação.
10.2.	União Brasileira de Mulheres-Ubm, por meio do ofício acostado à peça 29, recebido em 10/6/2013, conforme AR (peça 30) .
Valor de Constituição da TCE 	
11.	Verifica-se, ainda, que o valor atualizado do débito apurado (sem juros) em 1/1/2017 é de R$ 144.780,00, portanto superior ao limite mínimo de R$ 100.000,00, na forma estabelecida conforme os arts. 6º, inciso I, e 19 da IN/TCU 71/2012, modificada pela IN/TCU 76/2016. 
OUTROS PROCESSOS/DÉBITOS NOS SISTEMAS DO TCU COM OS MESMOS RESPONSÁVEIS
12.	Informa-se que foi encontrado processo no Tribunal com os mesmos responsáveis:
	Responsável
	Processos

	Elza Maria Campos
	Processo 008.605/2016-5 (TCE, aberto) 

	União Brasileira de Mulheres-Ubm
	Processo 008.605/2016-5 (TCE, aberto) 

13.	A tomada de contas especial está, assim, devidamente constituída e em condição de ser instruída.
EXAME TÉCNICO			 
14.	Da análise dos documentos presentes nos autos, verifica-se que Elza Maria Campos (CPF: XXX.173.769-XX) e União Brasileira de Mulheres-Ubm (CNPJ: 67.979.310/0001-70) eram as pessoas responsáveis pela gestão e execução dos recursos federais recebidos por meio do Convênio 749452/2010, registro Siafi 749452, tendo o prazo final para apresentação da prestação de contas expirado em 9/6/2012. 
15.	Verifica-se que foi dada oportunidade de defesa aos agentes responsabilizados na fase interna, em obediência aos princípios constitucionais que asseguram o direito ao contraditório e à ampla defesa (art. 5º, inciso LV, da Constituição Federal) , conforme detalhado no item 'Análise dos Pressupostos de Procedibilidade da IN/TCU 71/2012', subitem '	Prejuízo ao Contraditório e Ampla Defesa'.
16.	Entretanto, os responsáveis não apresentaram justificativas suficientes para elidir a irregularidade e não recolheram o montante devido aos cofres do Tesouro Nacional, razão pela qual suas responsabilidades devem ser mantidas.
16.1.1.	Fundamentação para o encaminhamento: 
16.1.1.1.	Verifica-se que, quanto à execução física, há evidências de sua comprovação, uma vez que na conclusão do Parecer Técnico 13/2013/SPAA/SEPPIR/PR (peça 26, p. 3) , consta na sua conclusão que: sob o ponto de vista da execução física, o cumprimento do objeto do Convênio 749452/2010 encontra-se, devidamente, demonstrado e executado de maneira satisfatória, gerando um resultado de pesquisa que deve ser apropriado pelos órgãos públicos de saúde da localidade. 
16.1.1.2.	Desse modo, a execução física do objeto foi comprovada.
16.1.1.3.	Quanto à execução financeira, há evidências de que fora comprovada à exceção das inadequações observadas na Parecer Financeiro 50/20I3/COTV/GEOFT/SEPLAN/SEPPIR/PR (peça 36, p. 3-6) , que redundaram na divergência parcial entre a movimentação financeira e os documentos de despesa apresentados. 
16.1.1.4.	No caso concreto, conforme Parecer Financeiro 50/20I3/COTV/GEOFT/SEPLAN/SEPPIR/PR (peça 36, p. 3-6) , verifica-se que grande parte daquele parecer se refere às formalidades descumpridas pelo convenente, porém sem repercussão financeira no débito como os dispostos item 4, alíneas: a, b, c, d, e, h, i, l, m, n, o.
16.1.1.5.	De outro modo, verifica-se que as demais despesas avaliadas, como no parágrafo 'j', que diz respeito à ausência de assinaturas em recibos de pagamentos a autônomos e seus respectivos comprovantes de pagamentos com valores divergentes. Verifica-se alguns recibos sem assinaturas (peça 22, p. 146) , porém o comprovante de pagamento feito por meio de Doc ou Ted eletrônico (peça 22, p. 149) na conta corrente da beneficiária do recibo, supre a falta de assinatura do mesmo. Quanto ao valor divergente, verifica-se que foi efetuada a transferência, neste caso, do valor de R$ 1.763,99 e o recibo está no valor de R$ 2.000,00, porém, observa-se que foram descontados os tributos no valor de R$ 247,22. Desse modo, a aludida irregularidade não teve o seu débito quantificado.
16.1.1.6.	Ainda, em referência às despesas avaliadas no item 'k', que diz respeito a Nota fiscal com atesto e referência ao número do convênio errado. Verifica-se que as referidas notas fiscais (peça 21, p. 5, 10) , que deveria constar o número do convênio 749452/2010, estavam grafadas com o número 748492/2010, todavia, logo se vê a correção feita por meio de errata (peça 21, p. 5, 11) . Portanto, a aludida irregularidade não procede e não teve o seu débito quantificado.
16.1.1.7.	No caso concreto, considerando o valor do débito correspondente ao pagamento de multas e juros de tributos pagos fora do prazo e os pagamentos feitos e não comprovados por documentos fiscais, conforme expressos no item 4, alíneas 'f' e 'g' do Parecer Financeiro 50/20I3/COTV/GEOFT/SEPLAN/SEPPIR/PR (peça 36, p. 4) , tem-se que os débitos alcançaram os montantes parciais de:
	Alíneas
	Data
	Valor (R$) 

	f
	11/5/2011
	860,49

	g
	31/10/2011
	1.663,99

	g
	30/11/2011
	1.663,99

	g
	11/4/2012
	22,50

	g
	14/5/2012
	1.763,99

16.1.1.8.	Desse modo, considerando a não comprovação de parcela das despesas pagas com recursos do convênio em questão, conforme analise precedente, aliada ao indício de comprovação das demais despesas, conforme observado no item 4 do Parecer Financeiro 50/20I3/COTV/GEOFT/SEPLAN/SEPPIR/PR (peça 36, p. 3-6) , chega-se ao valor do débito, como se segue:
16.1.1.9.	Débitos relacionados aos responsáveis União Brasileira de Mulheres-Ubm (CNPJ: 67.979.310/0001-70) e Elza Maria Campos (CPF: XXX.173.769-XX) :
	Data de ocorrência
	Valor histórico (R$) 

	11/5/2011
	860,49

	31/10/2011
	1.663,99

	30/11/2011
	1.663,99

	11/4/2012
	22,50

	14/5/2012
	1.763,99

Valor atualizado do débito (sem juros) em 1/1/2017: R$ 8.434,95 (peça 69) 
16.1.1.10.	O valor atualizado do débito (sem juros) em 1/1/2017: R$ 8.434,95 (peça 69) , portanto inferior ao limite mínimo de R$ 100.000,00, na forma estabelecida conforme os arts. 6º, inciso I, e 19 da IN/TCU 71/2012, modificada pela IN/TCU 76/2016.
16.1.1.11.	Assim, ante diminuição do débito em relação ao montante imputado pelo concedente aos responsáveis, a TCE deve ser arquivada, em função de racionalização administrativa e economia processual, porém sem cancelamento do débito, ao qual continuará obrigado os responsáveis, nos termos do art. 213, do Regimento Interno TCU c/c o art. 7º, inciso III, da Instrução Normativa TCU 71/2012, modificada pela IN/TCU 76/2016.
16.1.2.	Encaminhamento: arquivamento.
CONCLUSÃO
17.	Tendo em vista a diminuição do débito, conforme exame técnico realizado, cabe propor o arquivamento dos autos, com fundamento no art. 169, inciso VI, e art. 213 do Regimento Interno do TCU c/c o art. 7º, inciso III, da Instrução Normativa TCU 71/2012, modificada pela IN/TCU 76/2016.
PROPOSTA DE ENCAMINHAMENTO
18.	Diante do exposto, submetem-se os autos à consideração superior, propondo:
a)	arquivar as contas sem julgamento do mérito, a título de racionalização administrativa e economia processual, e com o objetivo de evitar que o custo da cobrança seja superior ao valor do ressarcimento, quanto à responsabilidade de Elza Maria Campos (CPF: XXX.173.769-XX)  e da Coordenação das Comunidades Negras Rurais Quilombolas do MS - Conerq/MS (CNPJ: 07.925.420/0001-28) , sem cancelamento do débito, a cujo pagamento continuará obrigado os devedores, para que lhe possa ser dada quitação, com fulcro nos arts. 169, inciso VI, e 213 do Regimento Interno do TCU c/c o art. 7º, inciso III, da Instrução Normativa TCU 71/2012, modificada pela IN/TCU 76/2016;
	Débitos relacionados aos responsáveis União Brasileira de Mulheres-Ubm (CNPJ: 67.979.310/0001-70) e Elza Maria Campos (CPF: XXX.173.769-XX) :	
	Data de ocorrência
	Valor histórico (R$) 

	11/5/2011
	860,49

	31/10/2011
	1.663,99

	30/11/2011
	1.663,99

	11/4/2012
	22,50

	14/5/2012
	1.763,99

Valor atualizado do débito (sem juros) em 2/6//2020: R$ 9.417,14 (peça 70) 
b)	dar ciência da deliberação que vier a ser proferida ao Ministério da Mulher, da Família e dos Direitos Humanos e aos responsáveis, para ciência, informando que a presente deliberação, acompanhada do Relatório e do Voto que a fundamenta, está disponível para a consulta no endereço www.tcu.gov.br/acordaos, além de esclarecer que, caso requerido, o TCU poderá fornecer sem custos as correspondentes cópias, de forma impressa."
2.	Por meio do parecer que transcrevo a seguir (peça 74) , o Ministério Público junto ao TCU manifestou divergência pontual em relação ao encaminhamento proposto pela Unidade Técnica, senão vejamos:  
	"Trata-se de Tomada de Contas Especial instaurada pelo Ministério da Mulher, da Família e dos Direitos Humanos, em desfavor da Senhora Elza Maria Campos, Coordenadora Nacional, no período de 25/10/2010 a 10/6/2012, na condição de dirigente, e da União Brasileira de Mulheres-UBM, em razão da não comprovação da regular aplicação dos recursos repassados pela União por meio do Convênio n.º 749452/2010 (peça 7) , firmado entre a Secretaria de Políticas de Promoção da Igualdade Racial e a União Brasileira de Mulheres, e que tinha por objeto o apoio financeiro ao Projeto 'Combate à Discriminação e Exclusão da Mulher Negra no Acesso ao Atendimento à Saúde'.
2.	O convênio foi firmado no valor de R$ 108.000,00, sendo R$ 100.000,00 à conta do concedente e R$ 8.000,00 de contrapartida do convenente. Sua vigência ocorreu entre 25/10/2010 e 10/5/2012, com prazo para apresentação da prestação de contas em 9/6/2012. Os R$ 100.000,00 previstos foram integralmente repassados pela União.
3.	O Relatório do Tomador de Contas Especial (peça 61) impugnou o total das despesas aplicadas no convênio, em decorrência de irregularidades detectadas na documentação da execução financeira do ajuste. O dano original apurado pelo tomador de contas foi o total de R$ 100.000,00, sob a responsabilidade solidária da Senhora Elza Maria Campos e da União Brasileira de Mulheres.
4.	O Relatório teve por base a Nota Técnica n.º 13/2013/COTV/GEOFT/SEPLAN/SEPPIR/PR (peça 27, pp. 1-6) , de 4/6/2013, e o Parecer Financeiro n.º 50/2013/COTV/GEOFT/SEPLAN/SEPPIR/PR (peça 36, pp. 3-6) , de 30/12/2013. A Controladoria-Geral da União emitiu relatório de auditoria, certificado de auditoria e parecer do dirigente do órgão de controle interno (peças 64 a 66) , concluindo pela irregularidade das presentes contas.
5.	Vindo os autos ao TCU, a Secex-TCE, na peça 71, instruiu o feito com a reanálise do Parecer Financeiro n.º 50/20I3/COTV/GEOFT/SEPLAN/SEPPIR/PR, e verificou que grande parte dos questionamentos sobre a prestação de contas daquele parecer tratou de formalidades descumpridas pelo convenente, porém sem repercussão em termos de prejuízo ao erário (irregularidades 'a', 'b', 'c', 'd', 'e', 'h', 'i', 'l', 'm', 'n' e 'o' do item 4 do Parecer Financeiro; peça 36, pp. 3-6) .
6.	Para uma outra parte dos questionamentos, a Unidade Técnica considerou as irregularidades improcedentes (irregularidades 'j' e 'k' do item 4 do Parecer Financeiro; peça 36, pp. 3-6) . E para os questionamentos 'f' e 'g', a Secex-TCE entendeu que não restaram comprovadas as despesas pagas com recursos do convênio. Da análise procedida, restou um débito de R$ 5.974,96 em valores originais, significativamente inferior ao apontado pelo órgão concedente na fase interna da TCE, de R$ 100.000,00.
7.	A Unidade Instrutiva também lembrou que, nas conclusões do Parecer Técnico n.º 13/2013/SPAA/SEPPIR/PR (peça 26) , de 2/4/2013, consta como informação que houve o cumprimento do objeto do convênio. Deveras, a redação do parágrafo conclusivo daquele parecer assim esclarece: 'Sob o ponto de vista da execução física, o cumprimento do objeto do Convênio n.º 749452/2010 encontra-se, devidamente, demonstrado e executado de maneira satisfatória, gerando um resultado de pesquisa que deve ser apropriado pelos órgãos públicos de saúde da localidade. Assim sendo, sugiro parecer favorável aos resultados alcançados'.
8.	Considerando que o valor atualizado do débito apurado pela Secex-TCE, em 1/1/2017, é inferior ao limite mínimo de R$ 100.000,00, estabelecido nos arts. 6.º, inciso I, e 19 da IN/TCU n.º 71/2012, alterada pela IN/TCU n.º 76/2016, a proposta da Unidade Técnica é de arquivamento das presentes contas, sem julgamento do mérito, e sem cancelamento do débito, a cujo pagamento continuarão obrigado os devedores, nos termos do art. 169, inciso VI, e 213 do Regimento Interno/TCU.
9.	Concorda-se com a instrução da peça 71 quanto ao exame técnico. Do ponto de vista da execução física, o Parecer Técnico n.º 13/2013/SPAA/SEPPIR/PR demonstrou que as metas previstas no convênio foram atingidas, os resultados comprovados, e os objetivos propostos integralmente alcançados. Os problemas mais graves foram apontados na Nota Técnica n.º 13/2013/COTV/GEOFT/SEPLAN/SEPPIR/PR (peça 27, pp. 1-6) , que detectou diversas falhas na prestação de contas, tendo sido o convenente inclusive notificado para adoção de providências e encaminhamento de documentação complementar (cf. Ofício n.º 177/2013 - NUCC/SEPLAN/SEPPIR/PR, de 4/6/2013; peça 29) . Foi com base nessa Nota Técnica que o Parecer Financeiro n.º 50/2013/COTV/GEOFT/SEPLAN/SEPPIR/PR concluiu pela impossibilidade de análise financeira dos recursos e reprovação total da prestação de contas.
10.	Como corretamente analisou a Secex-TCE, a maior parte das irregularidades relatadas no Parecer Financeiro se refere à ausência de suporte documental, estipulado como de apresentação obrigatória pelas normas aplicáveis e cláusulas do convênio, mas que não geraram dano efetivo ao erário, à exceção do valor de R$ 5.974,96 de despesas ao final não comprovadas, justificado na instrução. Portanto, quanto à análise técnica e à retificação do débito originalmente atribuído aos responsáveis, anui-se ao exame da Unidade Técnica.
11.	Quanto ao encaminhamento, entende-se mais apropriado, ao invés do arquivamento proposto, que as contas dos responsáveis sejam julgadas regulares com ressalva, com quitação e encerramento dos presentes autos. Pelas seguintes razões: primeiro, observa-se que o débito calculado de R$ 5.974,96 é de diminuta materialidade, e representa um percentual exíguo diante do volume total de recursos geridos, de R$ 100.000,00; segundo, foi demonstrado pelo Parecer Técnico n.º 13/2013/SPAA/SEPPIR/PR que a execução física das metas e os objetivos do convênio foram satisfatoriamente atingidos; terceiro, constata-se que a maioria dos apontamentos do Parecer Financeiro podem ser considerados mais como falhas na prestação de contas do que irregularidades graves, uma vez que não ensejaram dano ao erário ou qualquer espécie de desvio, locupletamento, malversação ou conduta fraudulenta por parte da convenente; e quarto, pela suposição, não desarrazoada, de que o responsável possa ter agido de boa-fé, uma vez que demonstrou o nexo causal da maior parte das despesas.
12.	Ante o exposto, com as devidas vênias pela pontual divergência em relação ao encaminhamento da Unidade Técnica, esta representante do Ministério Público de Contas propõe que as contas da Senhora Elza Maria Campos e da União Brasileira de Mulheres-UBM sejam julgadas regulares com ressalva, com fundamento nos arts. 1.º, inciso I, 16, inciso II, 18 e 23, inciso II, da Lei n.º 8.443/92, dando-lhes quitação, com encerramento dos presentes autos."
	É o relatório.

não há.

Procuradora-Geral Cristina Machado da Costa e Silva.

TOMADA DE CONTAS ESPECIAL. IMPUGNAÇÃO PARCIAL DAS DESPESAS. EXECUÇÃO INTEGRAL DO OBJETO. DÉBITO DE VALOR IRRISÓRIO. CONTAS JULGADAS REGULARES COM RESSALVAS.

TOMADA DE CONTAS ESPECIAL (TCE)

Secretaria de Controle Externo de Tomada de Contas Especial (SecexTCE).

Examino Tomada de Contas Especial instaurada pelo Ministério da Mulher, da Família e dos Direitos Humanos, em desfavor da Sra. Elza Maria Campos e da União Brasileira de Mulheres (UBM) , em razão da não comprovação da regular aplicação dos recursos repassados pela União por meio do Convênio n.º 749452/2010 (peça 7) , firmado entre a Secretaria de Políticas de Promoção da Igualdade Racial e a União Brasileira de Mulheres, e que tinha por objeto o apoio financeiro ao Projeto "Combate à Discriminação e Exclusão da Mulher Negra no Acesso ao Atendimento à Saúde".
2.	O convênio foi firmado no valor de R$ 108.000,00, sendo R$ 100.000,00 à conta do concedente e R$ 8.000,00 de contrapartida do convenente. Sua vigência ocorreu entre 25/10/2010 e 10/5/2012, com prazo para apresentação da prestação de contas em 9/6/2012. Os R$ 100.000,00 previstos foram integralmente repassados pela União.
3.	O Relatório do Tomador de Contas Especial (peça 61) impugnou o total das despesas aplicadas no convênio, em decorrência de irregularidades detectadas na documentação da execução financeira do ajuste. O dano original apurado pelo tomador de contas foi o total de R$ 100.000,00, sob a responsabilidade solidária da Sra. Elza Maria Campos e da União Brasileira de Mulheres.
4.	Vindo os autos ao TCU, a Secretaria de Controle Externo de Tomada de Contas Especial (SecexTCE) verificou que grande parte dos questionamentos sobre a prestação de contas em epígrafe tratou de formalidades descumpridas pelo convenente, porém sem repercussão em termos de prejuízo ao erário. Isto posto, revisou o montante do débito e promoveu a citação dos responsáveis.
5.	Após a análise das alegações de defesa apresentadas, a unidade técnica concluiu que o novo valor do débito passou a ser R$ 5.974,96. Diante disso, propõe arquivar as contas dos responsáveis sem o respectivo julgamento do mérito e sem o cancelamento do débito, a cujo pagamento continuarão obrigados os devedores, para que lhes possa ser dada quitação.
6.	O Ministério Público junto a este Tribunal (MPjTCU) dissentiu do encaminhamento proposto pela área técnica, sugerindo, em vez dele, que as contas dos responsáveis sejam julgadas regulares com ressalvas, dando-lhes quitação.
7.	Anuo ao posicionamento do MPjTCU, cujos fundamentos adoto como razões de decidir, em virtude do que passo a expor.
8.	Conforme verificou a SecexTCE, nas conclusões do Parecer Técnico n.º 13/2013/SPAA/SEPPIR/PR (peça 26) , de 2/4/2013, consta informação de que houve o cumprimento integral do objeto do convênio. Nesse sentido, a redação do parágrafo conclusivo daquele parecer assim esclarece: "Sob o ponto de vista da execução física, o cumprimento do objeto do Convênio n.º 749452/2010 encontra-se, devidamente, demonstrado e executado de maneira satisfatória, gerando um resultado de pesquisa que deve ser apropriado pelos órgãos públicos de saúde da localidade. Assim sendo, sugiro parecer favorável aos resultados alcançados".
9.	Dessa forma, as inconsistências verificadas dizem respeito a formalidades nos documentos apresentados para a prestação de contas. Por exemplo, havia recibos sem a assinatura do recebedor, porém a área técnica do TCU relevou tais inconsistências, ante a existência dos comprovantes de depósito feito por meio de Doc ou Ted eletrônico na conta corrente da beneficiária dos recibos.
10.	Outro exemplo de inconsistência considerada suprida foi a grafia incorreta do número do convênio em notas fiscais, as quais se verificou estarem corrigidas por meio de errata.
11.	Sopesando as inconsistências inicialmente apontadas, a SecexTCE verificou remanescerem sem a devida comprovação despesas no valor de R$ 5.974,96, a valores históricos, ou R$ 8.434,95, se atualizado para 1/1/2017, valor portanto substancialmente inferior ao limite mínimo de R$ 100.000,00, na forma estabelecida conforme os arts. 6º, inciso I, e 19 da IN/TCU 71/2012, modificada pela IN/TCU 76/2016.
12.	Assim sendo, com as devidas vênias ao posicionamento da SecexTCE, mas considerando (i) que o objeto foi integralmente executado, tendo sido alcançadas todas as metas e objetivos previstos; (ii) a baixa materialidade do débito e sua diminuta representatividade frente o montante de recursos geridos; (iii) a inexistência de qualquer indício de desvio, locupletamento, malversação ou conduta fraudulenta por parte da convenente; e (iv) a suposição, não desarrazoada, de que o responsável possa ter agido de boa-fé, uma vez que demonstrou o nexo causal de praticamente a totalidade das despesas realizadas, acompanho a sugestão do MPjTCU para que as contas dos responsáveis sejam julgadas regulares com ressalvas, com fundamento nos arts. 1.º, inciso I, 16, inciso II, 18 e 23, inciso II, da Lei n.º 8.443/92, dando-lhes quitação, e encerrar os presentes autos.
	Ante o exposto, VOTO por que este Colegiado aprove a minuta de acórdão que ora submeto à apreciação.
TCU, Sala das Sessões Ministro Luciano Brandão Alves de Souza, em 27 de outubro de 2020.
Ministro JOÃO AUGUSTO RIBEIRO NARDES 
Relator